臺灣板橋地方法院刑事判決　　　　　　 100年度簡上字第16號
上　訴　人
即　被　告　李廷植
上列上訴人即被告因偽造文書案件，不服本院中華民國99年12月
7 日99年度簡字第9662號第一審判決（聲請簡易判決處刑案號：
臺灣板橋地方法院檢察署99年度偵字第 26653號），提起上訴，
本院管轄之第二審合議庭判決如下：
    主  文
上訴駁回。
    犯罪事實及理由
一、證據能力部分：按所謂證據能力，指證據得提出於法院調查
    ，以供作認定犯罪事實存否之用所具備之形式資格，而證據
    能力之有無，即證據是否適格，悉依相關法律定之，不許法
    院自由判斷。無證據能力之證據資料，應先予以排除，不得
    作為判斷之依據，故證據資料必先具有證據能力，容許為訴
    訟上之證明，並在審判期日經合法調查後，始有證明力可言
    ，而得進一步為法院評斷其能否證明某種待證事實有無之實
    質證據價值（最高法院95年度臺上字第3764號、96年度臺上
    字第5979號判決意旨參照）。次按被告以外之人於審判外之
    陳述，雖不符刑事訴訟法第159條之1至第159條之4之規定，
    而經當事人於審判程序同意作為證據，法院審酌該言詞陳述
    或書面陳述作成時之情況，認為適當者，亦得為證據。當事
    人、代理人或辯護人於法院調查證據時，知有第159條第1項
    不得為證據之情形，而未於言詞辯論終結前聲明異議者，視
    為有前項之同意，同法第159條之5定有明文，究其立法意旨
    在於傳聞證據未經當事人之反對詰問予以核實前，原則上先
    予排除，惟若當事人業已放棄反對詰問權，於審判程序中表
    明同意該等傳聞證據可作為本案證據，或於言詞辯論終結前
    未曾聲明異議者，基於尊重當事人對傳聞證據之處分權，且
    證據資料愈豐富，愈有助於真實發見之理念，並強化言詞辯
    論之功能，使訴訟程序得以聚焦爭點，集中審理與順暢進行
    ，上開傳聞證據亦具有證據能力。另刑事訴訟法第159條之5
    之規定，僅在強調當事人之同意權得取代其反對詰問權，使
    傳聞證據得作為證據，並無限制必須不符合同法第159條之1
    至第159條之4規定，始有適用，亦即依目的解釋之方法，第
    159條之5並不以被告以外之人於審判外之陳述「必不符合」
    第159條之1至第159條之4有關傳聞法則例外規定之情形，始
    有其適用（臺灣高等法院暨所屬法院96年度法律座談會刑事
    類提案第26號研討結果足資參照）。經查，本判決下列所引
    用之被告李廷植以外之人於審判外之言詞或書面陳述，固均
    屬傳聞證據，惟當事人於本院審理期日中，就證據能力乙節
    皆表示同意作為本案之證據，本院審酌上開證據資料製作時
    之情況，製作人與被告間並無恩怨嫌隙，衡諸製作當時應無
    刻意誣陷或迴護被告之情，復查無其他違法不當取證或證據
    容許性明顯過低等瑕疵，因認以之作為證據俱屬適當，揆諸
    前開規定與說明，該等證據資料自應有證據能力；另本判決
    下列所引用之照片係傳達照相當時之現場實況，而照片所傳
    達者與現場實況，二者內容之一致性，則係藉由機械運作本
    身之客觀性、邏輯性加以保障，照片並不存在人類經常對於
    現實情狀之知覺、記憶、表達而生錯誤或扭曲之情形，自非
    供述證據，本無傳聞法則之適用，復查別無其他事證足以懷
    疑或證明前揭照片有經偽造、變造等情形，又該等照片與本
    案尚具關聯性，且經合法攝得，均應認為有證據能力。
二、本案經本院審理結果，認原審以被告李廷植所為係犯刑法第
    216條、第210條之行使偽造私文書罪，累犯，乃引用刑事訴
    訟法第449條第1項前段、第3項、第454條第2項、第450條第
    1 項、刑法第216條、第210條、第47條第1項、第41條第1項
    前段、第219條，逕以簡易判決處刑，量處被告有期徒刑4月
    ，如易科罰金，以新臺幣1仟元折算1日，偽造如附表所示之
    「李憲忠」署押共 4枚（含簽名3枚、指印1枚）均沒收，認
    事用法皆無違誤，量刑亦稱妥適，應予維持，並引用如附件
    原審刑事簡易判決書及臺灣板橋地方法院檢察署檢察官聲請
    簡易判決處刑書所記載之犯罪事實、證據及理由（另聲請簡
    易判決處刑書犯罪事實欄一第11行、第14行有關「臺北縣政
    府警察局舉發違反道路交通事件通知單」之記載應補充為「
    臺北縣政府警察局舉發違反道路交通管理事件通知單」、第
    13行有關「署押共2枚」之記載應更正為「署押共4枚（含簽
    名3枚、指印1枚）、第15行有關「有表示收受該通知書之意
    」之記載應更正補充為「有表示李憲忠本人收受該通知單之
    意」，證據欄有關「臺北縣政府警察局舉發違反道路交通事
    件通知單」之記載補充為「臺北縣政府警察局舉發違反道路
    交通管理事件通知單」、另刪除有關「證人李憲忠於警詢證
    述」之記載；原審判決之事實及理由欄一有關「於民國95年
    2月12日縮刑期滿執行完畢」之記載應更正為「於民國95年2
    月12日執行完畢」，事實及理由欄二第17行有關「以規避刑
    責之目的」之記載應更正為「以規避行政處罰之目的」、第
    27行有關「舉發違反道路交通事件通知單」之記載補充為「
    舉發違反道路交通管理事件通知單」、第31行有關「有期徒
    刑以上之罪」之記載應更正為「有期徒刑之罪」、第33行有
    關「為脫免刑責」之記載應更正為「為脫免行政處罰」、第
    35行有關「及偵查犯罪機關犯罪追訴之正確性」之記載應予
    刪除，事實及理由欄三第2行有關「指印各1」之記載應補充
    為「指印各1枚」，附表編號2有關「臺北縣政府警察局舉發
    違反道路交通事件通知單」之記載應補充為「臺北縣政府警
    察局舉發違反道路交通管理事件通知單」，而上開應予更正
    補充處，固皆屬原審判決之疏漏，惟尚不影響判決之本旨，
    爰逕予更正補充之，附此指明）。
三、被告上訴意旨略稱：其找不到工作，且有小孩須扶養，目前
    靠政府補助生活，原審量刑過重，希望給其機會，從輕量刑
    云云。惟按量刑輕重，係屬事實審法院得依職權妥適裁量之
    事項，苟已斟酌刑法第57條各款所列情狀而未逾越法定刑度
    ，不得遽指為違法，最高法院著有72年臺上字第6696號、75
    年臺上字第7033號判例意旨可資參照；且在同一犯罪事實與
    情節，如別無其他加重或減輕之原因，下級審量定之刑，亦
    無過重或失輕之不當情形，則上級審法院對下級審法院之職
    權行使，原則上應予尊重（最高法院85年度臺上字第2446號
    判決意旨參照），況本院認為刑之量定，乃憲法所保障法官
    獨立審判之核心事項，法院行使此項裁量，亦非得以任意或
    自由為之，而應受一般法律原理原則之拘束，即仍須符合法
    律授權之目的、法律秩序之理念、國民法律感情及一般合法
    有效之慣例等規範，尤其應遵守比例原則及平等原則之意旨
    ，否則即可能構成裁量濫用之違法（最高法院86年度臺上字
    第7655號判決要旨可參）；亦即，如非有裁量之逾越、濫用
    或怠惰等明顯違法情事，自不得擅加指摘其違法或不當，即
    使上級審法院對下級審法院個案裁量權之審查，亦應同此標
    準，此不僅在保障法官不受任何制度外之違法或不當干涉，
    亦確保法官不受制度內之異質干預，以符憲法第80條所揭櫫
    法官依法獨立審判之真義。本案原審審酌被告與被害人李憲
    忠係兄弟關係，為脫免行政處罰（原審判決誤載為刑責，業
    已更正如上）及民事賠償責任，竟冒用李憲忠名義接受員警
    調查，所為足生損害於李憲忠、警察機關對交通事件管理之
    正確性（原審判決贅載偵查犯罪機關犯罪追訴之正確性，亦
    已更正同前），兼衡被告之犯罪動機、手段、品行、智識程
    度及被告犯罪後坦承犯行等一切情狀，量處有期徒刑 4月，
    並諭知易科罰金之折算標準，經核原審業已參酌本案量刑上
    所應審酌之各項情狀，而在被告所為犯行之行為人責任基礎
    下科刑，認事用法尚無不合，量刑亦難遽認失入。又被告既
    有如前揭所載受論罪科刑及執行情形已如上述，其因故意犯
    罪受有期徒刑之宣告與執行完畢後，5 年以內故意再犯本案
    有期徒刑之罪，自已不合刑法第74條之規定。從而，被告上
    訴意旨請求給予機會，並從輕量刑，而指摘原審判決量刑過
    重云云，自無足取，其上訴核無理由，應予駁回。
據上論斷，應依刑事訴訟法第 455條之1第1項、第3項、第368條
、第373條，判決如主文。
本案經檢察官陳世錚到庭執行職務
中    華    民    國   100    年    6     月    28    日
                  刑事第十七庭  審判長法  官  陳信旗
                                      法  官  俞秀美
                                      法  官  劉正偉
上列正本證明與原本無異。
不得上訴。
                                      書記官  楊雅芳
中    華    民    國   100    年    6     月    28    日
附錄論罪法條全文：
中華民國刑法第216條：
行使第210條至第215條之文書者，依偽造、變造文書或登載不實
事項或使登載不實事項之規定處斷。
中華民國刑法第210條：
偽造、變造私文書，足以生損害於公眾或他人者，處5年以下有
期徒刑。